---
title: "Aula01"
subtitle: "Explorando as API's da página brasilapi"
author: "Marcio Vakassugui"
date: '2022-05-13'
output: 
  html_document:
    highlight: breezedark
    theme: lumen
    toc: yes
    toc_float: yes
    smooth_scroll: no
    collapsed: yes
---

```{r setup, include=FALSE}
knitr::opts_chunk$set(
  echo = TRUE,
  message = FALSE,
  warning = FALSE,
  fig.width = 14,
  fig.height = 7
    )

```

### Pacotes necessários

```{r Carregamento dos Pacotes}
#| Echo = TRUE

library(httr)
library(jsonlite)
library(dplyr)

```
# API SEM VALIDAÇÃO COM DOCUMENTAÇÃO

### API CEP
```{r consulta api}
# a criação de duas variáveis facilitam a reutilização do código


u_base <- "https://brasilapi.com.br/api"                       # parte da url que não se altera.

endpoint_cep <- "/cep/v2/"          # parte que pode alterar a depender do objetivo da consulta.

cep <- "82220-180"                  # parte que pode alterar a depender do objetivo da consulta.

# a criação de duas variáveis facilitam a reutilização do código

u_cep <- paste0(u_base, endpoint_cep, cep)                                           # u de url. 

r_cep <- httr::GET(u_cep)                                                     # r de requisição.


u_cep <- paste0(u_base, endpoint_cep, cep)              # paste une os elementos formando a url.

r_cep <- httr::GET(u_cep)                    # GET do httr permite receber da API o requisitado.

r_cep
```

Como visualizar o resultado obtido

```{r visualização 01}

content(r_cep)

```

Como visualizar o resultado no formato json

```{r visualizar em json}

content(r_cep, "text")

```

Observe que o valor padrão é "parsed"

Veremos o jsonlite e suas vantagens

```{r função jsonlite1}

content(r_cep, as = "text") |> 
    jsonlite::fromJSON(simplifyDataFrame = TRUE)

```

Aqui, a ideia seria a função fromJSON por meio do atributo simpifyDataFrame transformar o 
resultado em json em uma estrura da linguagem R. Neste caso, não foi possível.

### API TABELA FIPE

Podemos listar as marcas de veículos referentes ao tipo de veículo na tabela do mẽs atual.

Considerando o tipo de veículo como "carros".

```{r tabela fipe}

u_base <- "https://brasilapi.com.br/api"                       # parte da url que não se altera.

endpoint_fipe <- "/fipe/marcas/v1/" # parte que pode alterar a depender do objetivo da consulta.

veiculo <- "carros"                 # parte que pode alterar a depender do objetivo da consulta.


u_fipe <- paste0(u_base, endpoint_fipe, veiculo)                                     # u de url.

r_fipe <- httr::GET(u_fipe)                                                   # r de requisição.

r_fipe

```

```{r resposta fipe}
# como obter o resultado em formato R (lista de listas  )

content(r_fipe, as = "text") |> 
    jsonlite::fromJSON(simplifyDataFrame = TRUE)

# em formato tibble

content(r_fipe, as = "text") |> 
    jsonlite::fromJSON(simplifyDataFrame = TRUE) |> 
    tibble::tibble()
```


# API TABELA FIPE CONSULTA COM PARÂMETROS

Inicialmente, baixamos a tabela com os códigos das tabelas mensais que servirão como parâmetros para a consulta dos preços dos carros de um determinado modelo e marca em um determinado mês.

```{r consulta precos por modelo e marca (parametros em tabela)}

u_base <- "https://brasilapi.com.br/api"                                        # sem alteração.

endpoint_tabelas_fipe <- "/fipe/tabelas/v1"                          # endpoint para as tabelas.

u_tabelas_fipe <- paste0(u_base, endpoint_tabelas_fipe) # url a partir dos elementos anteriores.

r_tabelas_fipe <- httr::GET(u_tabelas_fipe)                                   # get das tabelas.

content(r_tabelas_fipe, as = "text") |>                               # visualizamos as tabelas.
    jsonlite::fromJSON(simplifyDataFrame = TRUE) |> 
    tibble::as_tibble()


```

Agora, com o codigo da tabela, podemos realizar a consulta desejada. Por exemplo vamos encontrar os resultados para  o mes de janeiro de 2019 - código 237

```{r consultas por parametro - modelo e marca e anos em janeiro 2017}
u_fipe                                                                          # sem alteração.

u_fipe_param <- paste0(u_fipe, "?tabela_referencia= ", "237")
r_fipe_param_manual <- httr::GET(u_fipe_param)

conteudo_mes_jan19a <- content(r_fipe_param_manual, as = "text") |> 
    jsonlite::fromJSON(simplifyDataFrame = TRUE) |> 
    tibble::as_tibble()

conteudo_mes_jan19a

# segunda forma (a mais usual)
q_fipe <- list(tabela_referencia = 237)
r_fipe_param <- GET(u_fipe, query = q_fipe)

conteudo_mes_jan19b <- content(r_fipe_param, as = "text") |> 
    jsonlite::fromJSON(simplifyDataFrame = TRUE) |> 
    tibble::as_tibble()
conteudo_mes_jan19b

# pesquisar o preço de um carro na fipe

# Esta API não disponibiliza uma lista com todos os modelos de carros
# Pode-se obter o código de um modelo em outros sites. Ex. Jeep Compass Limited 4x2 flex 16 v
# automático -- codigo 0170470

cod_carro <-  "0170470"
endpoint_carro_fipe <- "/fipe/preco/v1/"
u_carro <- paste0(u_base, endpoint_carro_fipe, cod_carro)
r_carro <- httr::GET(u_carro)

content(r_carro, as = "text") |> 
    jsonlite::fromJSON(simplifyDataFrame = TRUE) |> 
    tibble::as_tibble() |> 
    select(valor, anoModelo, marca)

```

Então, atualmente o Jeep Compass Limited 4x2 flex ano 2017 custa R$ 117.146,00.

Vamos repetir a análise agora para o mês de janeiro de 2019.


```{r consultas por parametro - modelo e marca e anos em maio 2022}
codigo_carro <-  "0170470"
u_base <- "https://brasilapi.com.br/api"
endpoint_preco <- "/fipe/preco/v1/"
q_fipe <- list(tabela_referencia = 237)

u_preco_jeep_2019 <- paste0(u_base, endpoint_preco, codigo_carro)
r_preco_jeep_2019 <- httr::GET(u_preco_jeep_2019, query = q_fipe)

content(r_preco_jeep_2019, as = "text") |> 
    jsonlite::fromJSON(simplifyDataFrame = TRUE) |> 
    tibble::as_tibble() |> 
    select(valor, anoModelo, marca)

```

Em janeiro de 2019, o mesmo carro custava R$ 111.999,00.


# API SEM VALIDAÇÃO ESCONDIDA

# Pagina portal dos mananciais - sabesp
 obs: Ao executar o código abaixo, retornou a seguinte mensagem de erro:
"Error in curl::curl_fetch_memory(url, handle = handle) :
SSL certificate problem: unable to get local issuer certificate

a solução foi executar a linha de comando abaixo:
httr::set_config(httr::config(ssl_verifypeer = FALSE))


Vamos criar uma função que permite baixar os dados a partir de uma data.

```{r pratica com API escondida - pagina mananciais sabesp}
# https://mananciais.sabesp.com.br/api/Mananciais/ResumoSistemas/2022-05-02

httr::set_config(httr::config(ssl_verifypeer = FALSE))

baixar_dia <- function(dia) {
    u_base <- "https://mananciais.sabesp.com.br/api/Mananciais/ResumoSistemas/"
    
    u_dados_sabesp <- paste0(u_base, dia)
    r_dados_sabesp <- httr::GET(u_dados_sabesp)
    
    resultado <- content(r_dados_sabesp, as = "text") |> 
    jsonlite::fromJSON(simplifyDataFrame = TRUE) 
    
    da_sabesp <- resultado |> 
        purrr::pluck("ReturnObj", "sistemas") |> 
        janitor::clean_names() |> 
        tibble::as_tibble()
    
    da_sabesp
    
}

baixar_dia(Sys.Date())
```





